臺灣雲林地方法院民事裁定　　　　　　　99年度事聲字第66號
聲明異議人
即　債權人　國泰世華商業銀行股份有限公司
法定代理人　汪國華
代　理　人　郭世洪
上列聲明異議人對於本院民事執行處司法事務官於中華民國99年
11月10日所為之98年度司執字第20725 號裁定聲明異議，本院裁
定如下：
    主  文
異議駁回。
    理  由
一、按強制執行事件，由法官或司法事務官命書記官督同執達員
    辦理之。本法所規定由法官辦理之事項，除拘提、管收外，
    均得由司法事務官辦理之；當事人或利害關係人，對於執行
    法院強制執行之命令，或對於執行法官、書記官、執達員實
    施強制執行之方法，強制執行時應遵守之程序，或其他侵害
    利益之情事，得於強制執行程序終結前，為聲請或聲明異議
    ；前項聲請或聲明異議，由執行法院裁定之，強制執行法第
    3 條及第12條第1 項、第2 項分別定有明文。次按，司法事
    務官處理事件所為之處分，與法院所為者有同一之效力。當
    事人對於司法事務官處理事件所為之終局處分，得於處分送
    達後十日之不變期間內，以書狀向司法事務官提出異議。司
    法事務官認前項異議有理由時，應另為適當之處分；認異議
    為無理由者，應送請法院裁定之。法院認第一項之異議為有
    理由時，應為適當之裁定；認異議為無理由者，應以裁定駁
    回之，民事訴訟法第240 條之3 及第240 條之4 第1 項至第
    3 項亦有明文規定。
二、聲明異議意旨略以：第三人彰化商業銀行股份有限公司（下
    稱彰化銀行）持本院94年度促字第6189號支付命令（下稱系
    爭支付命令）所換發之債權憑證，聲請強制執行債務人財團
    法人臺灣省雲林縣私立崇先高級中學（下稱崇先中學）之財
    產，經鈞院將彰化銀行之債權列入分配，惟系爭支付命令係
    對非債務人之同居人為送達，其送達並不合法。又債務人之
    法定代理人黃志誠對系爭支付命令之送達情形先後陳述不一
    ，鈞院即有調查之必要，鈞院逕以債務人之法定代理人黃志
    誠先前之陳述及間接推論之方式，推定系爭支付命令之送達
    合法，實難認有據。再鈞院以歷次執行程序中曾對債務人之
    法定代理人黃志誠之戶籍地址送達，均合法送達，進而推論
    系爭支付命令亦合法送達，亦有悖論理法則，為此，爰依法
    聲明異議，請求廢棄原裁定等語。
三、按強制執行應依執行名義為之，執行法院對於執行名義是否
    有效成立，自應加以審查。未確定之支付命令，不備執行名
    義之要件，其執行名義尚未成立，執行法院不得據以強制執
    行。法院誤認未確定之裁判為確定，而依聲請付與確定證明
    書者，不生該裁判已確定之效力。執行法院就該裁判已否確
    定，仍得予以審查，不受該確定證明書之拘束（最高法院81
    年台抗字第114 號判例參照）。本件債權人彰化銀行以本院
    民國97年1 月13日雲院隆95執庚字第4471號債權憑證（由系
    爭支付命令換發而來）為執行名義，聲請強制執行債務人崇
    先中學等之不動產（本院98年度司執字第20725 號清償債務
    事件），則系爭支付命令是否確實合法送達於債務人崇先中
    學，執行法院自應加以審查，不受該確定證明書之拘束。又
    對於無訴訟能力之公司法人為送達者，應向當事人本人或其
    法定代理人之住居所、事務所或營業所行之，此觀民事訴訟
    法第127 條第1 項及第136 條規定自明（最高法院93年度台
    上字第948 號判決意旨參照），準此，系爭支付命令是否合
    法送達予債務人崇先中學，厥應視系爭支付命令是否合法送
    達予債務人崇先中學之法定代理人黃志誠。
四、經查：
  (一)系爭支付命令前經本院向第三人黃志誠即債務人崇先中學之
    法定代理人之戶籍地：臺南縣新營市埤寮里埤寮95號之2為
    送達，經第三人黃志誠之同居人即其『阿舅』陳天祥收受送
    達，有送達證書1 紙附於本院94年度促字第6189號支付命令
    卷可按，則依民事訴訟法第137 條第1 項規定，該支付命令
    形式上已生補充送達之效力。
  (二)異議人雖提出第三人黃志誠於99年7 月22日書立之聲明書，
    主張第三人黃志誠與其『阿舅』陳天祥間早已分家獨立生活
    ，確無居在一處且繼續共同為生活之事實等語，惟按，代收
    送達雖不合法，而於其轉交本人時起，仍應視為合法送達（
    最高法院著有19年抗字第46號判例可循）。經查，債權人彰
    化銀行前於95年間執系爭支付命令為執行名義，聲請強制執
    行債務人崇先中學等之不動產時，執行法院曾以95年5 月26
    日雲院隆95執庚字第4471號函命債務人崇先中學陳報不動產
    之占有使用狀況，上開函文係對第三人黃志誠之戶籍地即臺
    南縣新營市埤寮里埤寮95號之2 送達，由第三人黃志誠之同
    居人即其『阿舅』陳天祥收受，第三人黃志誠並於95年6 月
    4 日具狀向本院陳報，其所提出之陳報狀稱：「…，於彰銀
    支付命令抗告期限內，由我書文再委託學校出納親自送達法
    院，然據稱抗告若不成將負擔高額賠償費而作罷！…」等語
    ，此外，再參酌其所附異議狀內容，足認第三人黃志誠確已
    收受系爭支付命令，是第三人黃志誠縱無與其『阿舅』陳天
    祥居在一處且繼續共同為生活之事實，致系爭支付命令無由
    生補充送達之效力。然系爭支付命令既已經轉交與第三人黃
    志誠，揆諸前揭最高法院裁判意旨，系爭支付命令自轉交第
    三人黃志誠時起，仍應視為合法送達。
  (三)綜上所述，執行法院經審查後認定系爭支付命令已合法送達
    債務人，並因債務人逾法定異議期間未異議而確定，原裁定
    據此駁回異議人之異議，於法尚無違誤。異議人猶執前詞指
    摘原裁定不當，求予廢棄，為無理由，應予駁回。
五、據上論結，本件異議為無理由，依強制執行法第30條之1 、
    民事訴訟法第240 條之4 第3 項後段，裁定如主文。
中    華    民    國  100     年    2     月    16    日
                  民事第一庭  法  官  冷明珍
以上正本係照原本作成。
如不服本裁定應於送達後10日內向本院提出抗告狀，並繳納抗告
裁判費新台幣1,000 元。
中    華    民    國  100     年    2     月    16    日
                              書記官  曾玲玲